【裁判字號】    94,訴,4680
【裁判日期】    951222
【裁判案由】    債務不履行損害賠償
【裁判全文】
臺灣臺北地方法院民事判決              94年度訴字第4680號
原      告  乙○○
訴訟代理人  黃銀河律師
被      告  甲○○
                        樓
訴訟代理人  莊志遠律師
上列當事人間請求債務不履行損害賠償事件，本院於中華民國九
十五年十二月七日言詞辯論終結，判決如下：
    主  文
原告之訴及假執行之聲請均駁回。
訴訟費用由原告負擔。
    事實及理由
壹、程序方面：
    按訴狀送達後，原告不得將原訴變更或追加他訴。但擴張或
    減縮應受判決事項之聲明者，不在此限。民事訴訟法第255
    條第1項第3款定有明文。查原告原起訴聲明為：「被告應給
    付原告乙○○新台幣（下同）1,850,873元，並自本訴狀膳
    本送達翌日起至清償日止，按年息5%計算之利息。」嗣於起
    訴狀繕本送達被告後，於94年12月22日言詞辯論中表示就請
    求金額部分減縮訴之聲明為：「被告應給付原告乙○○
    1,690,285元，並自本訴狀膳本送達翌日起至清償日止，按
    年息5%計算之利息。」，揆諸上開規定，應予准許。
貳、原告主張：
一、原告於91年6月間與被告甲○○就吉線餐廳有限公司（下簡
    稱吉線餐廳）轉讓事宜簽訂合約書，吉線餐廳實際負責人係
    訴外人林勝得（業經原告撤回），被告甲○○則是掛名負責
    人，代表吉線餐廳簽約。原告於簽約並付清轉讓金後遂辦理
    相關變更手續，並以訴外人張麗娟為負責人。詎93年間竟接
    獲財政部台北市國稅局稱吉線餐廳有限公司90年度營利事業
    所得應繳納1,850,000餘元未繳，雖經復查、訴願仍遭駁回
    。原告與被告就系爭餐廳轉讓係在91年6月之後，原告根本
    無從提供90年之帳證資料，經原告向被告催索亦未獲回覆，
    就被告本應依法繳納90年度營利事業所得稅卻未繳納，於91
    年6月13日轉讓原告時亦未告知，致原告遭受1,850,873元應
    繳納稅捐損害部分，依民法第227條第2項請求被告賠償。
二、原告受讓吉線餐廳，為便利經營而以訴外人張麗娟為負責人
    ，當時原告即向張麗娟保證，有關吉線餐廳之權利義務皆由
    原告負責，因此雖名義上訴外人張麗娟為吉線餐廳負責人，
    然實際上原告才是全權負責之人，如今吉線餐廳受補稅金之
    通知，亦係原告出面處理相關事宜，故實際損害者乃原告而
    非吉線餐廳，被告主張原告無任何法律依據請求其給付上開
    金額，實無理由。
三、本件執行金額為1,696,517元。
四、聲明：（一）被告應給付原告1,690,285元，及自起訴狀膳
    本送達翌日起至清償日止，按年息5%計算之利息。（二）願
    供擔保請准宣告假執行。
參、被告則以下列辯詞置辯：
一、被告固於91年6月13日以吉線公司負責人之身分與原告簽訂
    轉讓合約書，然契約當事人為吉線餐廳，非被告個人，是該
    合約書僅能拘束吉線餐廳與原告，而不及於被告，原告今以
    該契約為據向被告訴請不完全給付之損害賠償，應無理由。
二、該系爭合約書既已約定由吉線餐廳以2,200,000元整將吉線
    餐廳全部股東所有權利及一切相關設備、器具、使用權利轉
    讓予原告，原告並同意以上開金額「承受」，且觀諸系爭合
    約全文自始至終均未提及簽訂合約書前所存在之債務應由甲
    方（即吉線餐廳）或被告個人負擔，足見契約當事人業已合
    意由原告就吉線餐廳之財產及負債為概括承受，而非僅承受
    財產部分。因此原告依系爭合約書主張被告就90年之營利事
    業所得稅負有繳納責任部分，實不足採。
三、被告曾於日前接獲吉線餐廳委任之胡鳳嬌律師來函要求被告
    提供吉線餐廳90年度之營業帳冊資料，以便稅捐機關查核。
    被告於接獲來函後即將相關帳冊資料提供與律師，並未有原
    告所主張置之不理之情事。此部份自證人陳文能、張麗娟所
    證稱「他們（指被告）有補資料，但資料不齊全」、「請他
    （指被告）提出90年度帳冊，但他只交出5到12月份之帳冊
    」可知被告確以提供相關帳冊於原告。又證人張麗娟於94年
    12月22日言詞辯論時證稱「國稅局一定是要求整年度的」，
    然參酌所得稅法第83條第1項及同法施行細則第81條規定，
    並未有證人張麗娟所述之限制，顯見此乃證人張麗娟個人主
    觀臆測之詞，不足為據。依前所述，被告既於接獲前揭律師
    來函後，即將相關帳冊資料提供予律師，但卻遭律師以資料
    不全退還，是故本件吉線餐廳遭財政部以訴願人未能提示帳
    證資料，駁回其更正營利事業所得之復查申請及訴願，顯非
    可歸責於被告之事由所致，原告所為主張無理由。
四、本件依財政部訴願決定書所載，受處分人既為「吉線餐廳有
    限公司」，非原告本人，今因上開稅捐事件受有損害者，亦
    應為吉線公司，原告既非本件稅捐事件之被害人，自無請求
    保護之權利。且吉線公司當初若將被告所提供之5至12月份
    帳證資料予財政部供核，當不致遭核定應補如此巨額之欠稅
    ，因此倘本件原告有權向被告請求損害賠償，原告本人就該
    損害之發生或擴大亦與有過失，自應依民法第217條第1項規
    定就該損害負擔部分之責。
五、聲明：（一）原告之訴駁回。（二）如受不利之判決，願供
    擔保請准宣告免為假執行。
肆、兩造不爭執之事實：
    原告與以被告為負責人之吉線餐廳於91年6月13日簽訂轉讓
    合約書。
伍、得心證之理由：
一、本件原告主張其於簽約並付清轉讓金後遂辦理相關變更手續
    ，並以訴外人張麗娟為負責人。詎93年間竟接獲財政部台北
    市國稅局稱吉線餐廳有限公司90年度營利事業所得應繳納
    1,850,000餘元未繳，雖經復查、訴願仍遭駁回。原告與被
    告就系爭餐廳轉讓係在91年6月之後，原告根本無從提供90
    年之帳證資料，經原告向被告催索亦未獲回覆，就被告本應
    依法繳納90年度營利事業所得稅卻未繳納，於91年6月13日
    轉讓原告時亦未告知，致原告遭受1,850,873元應繳納稅捐
    損害，依民法第227條第2項請求被告賠償等情，固據其提出
    轉讓合約書、財政部訴願決定書影本為證，惟被告則以上開
    辯詞資為抗辯，故本件首要爭執點在於原告是否因本件應繳
    納之營利事業所得稅而受損？
二、查吉線餐廳未繳納90年度營利事業所得稅，遭財政部台北市
    國稅局通知補繳等情，為兩造所不爭執，又按營利事業所得
    稅係以該營利事業每年盈餘之一定比例計算，再查吉線餐廳
    之組織性質為有限公司，為獨立人格一法人，有公司登記資
    料附卷可稽，是以吉線餐廳之營利事業所得稅之繳納義務人
    依法固為其負責人，然因此為財產上損失者為吉線餐廳，並
    非原告，原告縱為實際出資者，亦非因被告未提供帳冊致本
    件須補繳營利事業所得稅之直接受損者，蓋原告之受損，係
    因原告與吉線餐廳之股東或負責人關係，而吉線餐廳乃因被
    告未提供帳冊造成應補繳營利所得稅之損害結果，二者原因
    事實並非同一，難認與原告之受損有因果關係存在，從而原
    告主張被告不完全給付而受損云云，因欠缺因果關係，自不
    足採。
三、綜上所述，原告依民法第227條第2項請求被告賠償其1,690,
    285元及法定遲延利息，為無理由，應予駁回。原告受敗訴
    判決，其假執行之聲請即失所依據，應併予駁回。
四、因本案事證已臻明確，兩造其餘主張陳述及所提之證據，經
    審酌後，認與本判決結果無影響，爰不一一論駁，附此敘明
    。
陸、結論：本件原告之訴為無理由，依民事訴訟法第78條，判決
    如主文。
中    華    民    國    95    年    12    月    22    日
                  民事第二庭    法  官  黃雯惠
以上正本係照原本作成。
如對本判決上訴，須於判決送達後20日內向本院提出上訴狀。
中    華    民    國    95    年    12    月    22    日
                                書記官  林玗倩


司法院資訊處製作；財團法人民間司法改革基金會備份。
